臺灣桃園地方法院刑事判決　　　　　　　　　　　　　九十三年度交訴字第二號
　　公　訴　人　臺灣桃園地方法院檢察署檢察官
　　被　　　告　甲○○
右列被告因肇事遺棄等案件，經檢察官提起公訴（九十三年度調偵字第一二八號），
本院判決如左：
    主  文
甲○○因過失致人於死，處有期徒刑壹年；又駕駛動力交通工具肇事，致人死亡而逃
逸，處有期徒刑壹年貳月。應執行有期徒刑貳年。
    事  實
一、甲○○明知其未考領汽車駕駛執照，竟於民國（下同）九十二年十一月十六日晚
    間六時三十分許，駕駛其弟周智鴻所有之車牌號碼Ｖ五─三一○九號自用小客車
    搭載友人許夢玉，沿桃園縣龍潭鄉○○村○○路由北往南方向行駛，途經上開中
    正路四三三號前，原應注意汽車行駛時，駕駛人應注意車前狀況，並隨時採取必
    要之安全措施，且應注意該路段之時速限制為六十公里，而依當時情形並無不能
    注意之情事，詎甲○○疏於注意上開規定，因與許夢玉聊天而未注意車前情形，
    貿然以時速八十公里之速度行駛於上開路段。適行人劉榮亮亦疏未注意在設有劃
    分島之路段，不得穿越之規定，即由對向車道橫越馬路過來，而行走至外側快車
    道時，甲○○見狀已閃避不及，致其所駕駛之上開自小客車左前側撞及劉榮亮，
    造成劉榮亮受有頭部外傷併顱骨骨折，經送醫急救因傷重於九十二年十一月十六
    日晚間八時四十九分許不治死亡。甲○○於肇事後非但未下車察看，反而另行起
    意，駕車逃離現場。嗣經員警據報前往處理，並循線在桃園縣龍潭鄉○○路三五
    ○號黃俊逸所開設之「聯新汽車修理廠」內查獲肇事車輛，始獲悉上情。
二、案經劉榮亮之子乙○○訴由桃園縣警察局平鎮分局報請臺灣桃園地方法院檢察署
    檢察官相驗後偵查起訴。
    理  由
一、被告甲○○所犯為死刑、無期徒刑、最輕本刑為三年以上有期徒刑以外之罪，被
    告於準備程序中就被訴事實為有罪之陳述，經法官告知簡式審判程序之旨，並聽
    取公訴人、被告之意見後，合議庭認為適宜，依刑事訴訟法第二百七十三條之一
    第一項規定，裁定進行簡式審判程序，先此敘明。
二、訊之被告甲○○對於右揭時地駕車肇事致被害人劉榮亮死亡及肇事逃逸之事實，
    於偵審中均坦白承認，核與告訴人乙○○於偵審中之指訴情節，及證人許夢玉、
    周智鴻、黃俊逸、黃俊杰等人於警訊或偵查中之證述，均相吻合，並有現場照片
    、道路交通事故調查報告表及桃園縣警察局平鎮分局現場勘查紀錄等各一份附卷
    可資證明。而被害人劉榮亮確因本件車禍死亡之事實，業據檢察官督同法醫師相
    驗屍體屬實，製有勘驗筆錄、驗斷書、相驗屍體證明書在卷足憑。按行車速度，
    依標誌或標線之規定；汽車行駛時，駕駛人應注意車前狀況，並隨時採取必要之
    安全措施，道路交通安全則規第九十三條第一項、第九十四條第三項定有明文，
    又肇事路段之時速限制為六十公里，業經載明於交通事故調查報告表，被告身為
    駕駛人，自應注意上述道路交通安全規定，且依卷附之交通事故調查報告表所載
    ，肇事當時，被告並無不能注意之情事。被告竟疏未注意及此，未妥善做好前揭
    安全措施，其有過失甚明。雖然被害人疏未注意上開路段設有劃分島，表示不得
    跨越，竟仍橫越上開馬路，亦與有過失，但亦無從解免被告過失之責任。而被害
    人確因本件車禍死亡，已經詳述如前述，則被告之過失行為與被害人之死亡間，
    顯有相當因果關係，本件事證明確，被告之犯行堪以認定，自應依法論罪科刑。
三、核被告所為，係犯刑法第二百七十六條第一項之過失致死罪及第一百八十五條之
    四之肇事逃逸罪。被告所犯上開二罪間，犯意各別，行為互殊，且罪名不同，應
    予分論併罰。被告無駕駛執照駕車，因而致人死亡，依法應負刑事責任，其所犯
    過失致死罪部分，應依道路交通管理處罰條例第八十六條第一項規定，加重其刑
    至二分之一。又按「道路交通管理處罰條例第八十六條第二項規定，汽車駕駛人
    ，在快車道依規定駕車行駛，因行人或慢車不依規定，擅自進入快車道，而致人
    受傷或死亡，依法應負刑事責任者，減輕其刑。必汽車駕駛人在快車道依規定駕
    車行駛，始有該條項減刑規定之適用。又道路交通安全規則第五十條第一項明定
    汽車駕駛執照為駕駛汽車之許可憑證，而未領有駕駛執照駕車者，依道路交通管
    理處罰條例第二十一條第一項第一款規定，應受罰鍰之處罰。是未取得駕駛執照
    ，在快車道駕車行駛，即難謂係依規定駕車行駛。」（最高法院九十年度台非字
    第五八號判例要旨參照），是本件被害人雖然有不依規定擅自進入快車道而遭被
    告撞及之情形，惟被告既有上開未領駕駛執照及超速之違規事項，依前開實務見
    解，被告之過失犯行即不得依道路交通管理處罰條例第八十六條第二項規定減輕
    其刑，附此敘明。爰審酌被告品性、素行、被告之過失程度及被害人違規橫越馬
    路亦與有過失，並被告肇事後逃逸，惡性及犯罪情節均屬不輕，且至今未與被害
    人家屬達成和解賠償損害等一切情狀，分別量處如主文所示之刑，並定應執行刑
    。
據上論斷，應依刑事訴訟法第二百七十三條之一第一項、第二百九十九條第一項前段
，刑法第二百七十六條第一項、第一百八十五條之四、第五十一條第五款，道路交通
管理處罰條例第八十六條第一項，罰金罰鍰提高標準條例第一條前段，判決如主文。
本案經檢察官陳志全到庭執行職務。
中      華      民      國      九十三      年      四    月    十六    日
                                        臺灣桃園地方法院刑事第七庭
                                            法  官   劉為丕
右正本證明與原本無異。
如不服本判決，應於判決送達後十日內向本院提出上訴狀( 應附繕本 )，上訴於
臺灣高等法院。
                                            書記官   方 秀 貞
中      華      民      國      九十三      年      四    月   二十二   日
附錄本案論罪科刑法條
中華民國刑法第一百八十五條之四
駕駛動力交通工具肇事，致人死傷而逃逸者，處六月以上五年以下有期徒刑。
中華民國刑法第二百七十六條
 (過失致死罪)
因過失致人於死者，處二年以下有期徒刑、拘役或二千元以下罰金。
從事業務之人，因業務上之過失犯前項之罪者，處五年以下有期徒刑或拘役，得併科
三千元以下罰金。
